【裁判字號】    97,訴,579
【裁判日期】    970827
【裁判案由】    侵權行為損害賠償
【裁判全文】
臺灣臺南地方法院民事判決               97年度訴字第579號
原      告  乙○○
訴訟代理人  甲○○
被      告  丙○○
上列當事人間請求侵權行為損害賠償事件，經本院刑事庭以96年
度交簡附民字第110號裁定移送審理，本院於民國97年8月13日言
詞辯論終結，判決如下：
    主      文
原告之訴及假執行之聲請均駁回。
訴訟費用由原告負擔。
    事實及理由
一、原告起訴主張：
（一）被告於民國96年1月間 係受僱訴外人廣鳴企業股份有限公
      司（以下簡稱廣鳴公司）擔任廠庫管理人員，負責運送貨
      物，於96年1月22日下午4時25分許，駑駛車牌號碼SH-587
      號自用大客車， 沿台南縣仁德鄉○○路231號工廠內由北
      往南欲倒車駛入勝利路上，竟疏未注意大型汽車無人在後
      指引時，應測明車後有足夠之地位或促使行人避讓，竟貿
      然倒車而擦撞原告所駕駛車號HZD一323重型機車（以下簡
      稱系爭交通事故），致原告受有右股骨幹粉碎性骨折與右
      脛骨平台粉碎骨折、下巴撕裂傷（約7公分）等傷害。
（二）原告損害計算如下:
    (一)醫療費用新台幣（下同）93,831元，原告迄目前為止支出
      之醫療費用，有收據者為93,831元。
    (二)看護費用：原告自96年1月22日起至96年2月10日止因系爭
      交通事故受傷致行動不便，確有專人照護及復健之必要，
      並實際雇請看護，支出40,000元。
    (三)減少勞動能力之損害：
      1.原告因系爭交通事故受傷原僅需休養三個月，惟因傷害
        較預想嚴重，原告於96年7月1日又入院進行清創手術迄
        96年8月1日始出院，現右膝遺存運動障礙，行動不便無
        法工作，至起訴之97年9月止，原告已8個月未能工作，
        而原告每月應領薪資約49,190元， 其8個月不能工作之
        損失為393,520元。
      2.原告之傷害業經檢查達進廢參程度，主管機關不日即可
        核發殘障手冊，屆時再呈報鈞院。因原告係右膝遺存運
        動障礙，符合勞工保險條例第53條殘廢給付標準表所列
        障害項目第143項殘廢等級第11級 （一下肢三大關節中
        ，有一大關節遺存顯著運動障害者），再參酌各殘廢等
        級喪失或減少勞動能力比率表，殘廢等級第11級喪失勞
        動能力程度為38.45%，原告67年1月14日生，從96年12
        月至民國132年1月65歲屆齡退休， 尚有35年又2個多月
        可主作期間，以35年計，原告喪失勞動能力之損失為49
        190X38.45%X12X35=0000000元，以霍夫曼計算法和除中
        問利息復，可一次請求之金額為0000000元。
    (四)被告所受傷害僅住院即40餘天，而粉碎性骨折造成7、8個
      月來行動障礙，且仍繼續中，迄今仍需持續接受高壓氣治
      療，殘廢之陰影一直揮之不去，而下巴疤痕更讓愛美之原
      告難以忍受，精神上之痛苦實難以言喻，爰請求精神慰撫
      金60萬元。
（三）原告起訴時固係請求被告與廣鳴公司連帶給付，惟因與廣
      鳴公司以80萬元達成和解並撤回對廣鳴公司之請求，但原
      告仍請求被告應給付如訴之聲明之損害賠償。
（四）聲明：
    (一)被告應給付原告5,791,887元，及自起訴狀繕本送達之翌
      日起算至清償日止，按週年利率百分之五計算之利息。
    (二)訴訟費用由被告負擔。
    (三)原告願供擔保，請准宣告假執行。
二、被告答辯意旨略以：
（一）被告當時任職之廣鳴公司答應處理，且廣鳴公司已賠償原
      告80萬元，原告不應再向被告請求。
（二）原告請求之金額太高，且不合理。
（三）聲明：
    (一)原告之訴駁回。
    (二)訴訟費用由原告負擔。
    (三)如受不利判決，願供擔保，請准宣告免為假執行。
三、兩造不爭執事項：
（一）原告確係因系爭交通事故受有右股骨幹粉碎性骨折與右脛
      骨平台粉碎骨折、下巴撕裂傷（約7公分）等傷害。
（二）原告起訴時係請求被告與廣鳴公司連帶給付，嗣原告與廣
      鳴公司以80萬元達成和解，廣鳴公司已給付原告80萬元和
      解金，原告亦已撤回對廣鳴公司之訴訟。
四、得心證之理由：
（一）原告主張被告於96年1月間 係受僱訴外人廣鳴公司擔任廠
      庫管理人員，負責運送貨物，於96年1月22日下午4時25分
      許，駑駛車牌號碼SH-587號自用大客車，沿台南縣仁德鄉
      ○○路231號工廠內由北往南欲倒車駛入勝利路上， 竟疏
      未注意大型汽車無人在後指引時，應測明車後有足夠之地
      位或促使行人避讓，貿然倒車而擦撞原告所駕駛車號HZD-
      323重型機車而發生系爭交通事故， 並致原告受有右股骨
      幹粉碎性骨折與右脛骨平台粉碎骨折、下巴撕裂傷 （約7
      公分）等傷害等情，業據提出臺灣臺灣地方法院檢察署簡
      易判決處刑書、診斷證明書2紙、收據22紙為憑， 且為被
      告所不爭執，復據本院依職權調閱本院96年度交簡字第25
      95號案件刑事卷宗查明，堪信原告此部分主張為真實。
（二）按因故意或過失，不法侵害他人之權利者，負損害賠償責
      任；又不法侵害他人之身體或健康者，對於被害人因此喪
      失或減少勞動能力或增加生活上之需要時，應負損害賠償
      責任；又不法侵害他人之身體、健康者，被害人雖非財產
      上之損害，亦得請求賠償相當之金額；民法第184條第1項
      前段、第193條第1項、第195條第1項前段分別定有明文。
      經查，本件被告因過失致發生系爭交通事故而不法侵害原
      告之身體及健康，業如前述，則原告依據上開規定，請求
      被告賠償其損害，即屬有據。茲就原告請求之各項損害及
      其金額，應否准許，分述如下：
    (一)醫療費用：原告主張其因系爭交通事故受傷支付醫療費用
      而受有93,831元之損害，業據提出診斷證明書、收據為憑
      ，是原告此部分請求被告賠償醫療費用93,831元乙節，洵
      屬有據。
    (二)看護費：原告自96年1月22日起至96年2月10日止因系爭交
      通事故受傷致行動不便，確有專人照護及復健之必要，並
      實際雇請看護，支出40,000元乙節， 業據提出收據1紙為
      憑，原告此部分請求被告賠償看護費用40,000元乙節，洵
      屬有據。
    (三)減少勞動能力之損害：
      1.原告主張因系爭交通事故受傷原僅需休養三個月，惟因
        傷害較預想嚴重，原告96年7月1日又入院進行清創手術
        ，於96年8月1日始出院，現右膝遺存運動障礙，行動不
        便無法工作，至起訴之97年9月止，原告巳8個月未能工
        作， 而原告每月應領薪資約49,190元，8個月不能工作
        之損失為393,520元云云。 惟據本院依職權函詢原告任
        職之台南縣立歸仁國民中學， 該中學函覆原告自96年1
        月23日至97年1月31日及97年4月7日起至97年7月1日 因
        系爭交通事故受傷休養之公假期間均照常支薪等語（見
        台南縣立歸仁國民中學97年7月21日、97年8月7日函）
        。則原告在不能工作期間既仍正常領薪資，原告請求不
        能工作之損失，即屬無據，不能准許。
      2.原告主張因系爭交通事故致右膝遺存運動障礙，符合勞
        工保險條例第53條殘廢給付標準表 所列障害項目第143
        項殘廢等級第11級，其喪失勞動能力程度為38.45%，而
        原告為67年1月14日出生， 自96年10月至132年1月65歲
        退休止， 尚有35年又2個多月可工作期間，以35年計，
        原告喪失勞動能力以霍大曼計算扣除中間利息後，可一
        次請求之金額為4,664,536元云云。 惟按當事人主張於
        己有利之事實者，就其事實有舉證之責任，民事訴訟法
        第277條定有明文。 原告並未舉證證明其勞動能力因本
        件車禍致何損害，復不能證明減損之程度，又不能證明
        因此喪失或減少勞動能力多少，更不能證明因此減少陸
        續得取得之金額為多少。是原告此部分請求，已難憑採
        。況本院依職權函詢原告任職之台南縣歸仁國民中學，
        該中學 函覆原告自96年1月23日至97年1月31日及97年4
        月7日起至97年7月1日 因系爭交通事故受傷休養之公假
        期間均照常支薪，而其間原告曾於於97年2、3月恢復上
        課期間（含農曆年及寒假），亦未據該校表明有減薪情
        形，則原告主張其勞動能力有減損並請求原告賠償將來
        勞動能力之損失云云，尚難憑採。
      3.綜上，原告此部分主張因系爭交通事故休養期間及將來
        之勞動能力損失共5,058,056元之請求， 尚乏依據，不
        能准許。
    (四)精神慰撫金：按關於精神慰撫金之量定，應參酌兩造之身
      分、地位及經濟狀況並加害之情形與受傷之程度等，以為
      裁量之標準 （最高法院91年度臺上字第717號民事判決可
      資參照）。 本院審酌原告現年30歲（67年1月14日出生）
      ，大學畢業，任國中教師約5年，最近2年每月薪資所得約
      48,160元等情，業據原告陳明，並有本院依職權調取稅務
      電子閘門財產所得調件明細表及台南縣立歸仁國民中學97
      年7月21日、97年8月7日函文附卷可稽； 而被告為學歷為
      高中肄業， 目前失業中，95年度薪資所得為345,000元名
      下並無不動產，僅有1年份1992年之汽車， 亦有本院依職
      權調取稅務電子閘門財產所得調件明細表附卷可稽。復審
      酌兩造之身分、社會地位及原告受有右股骨幹粉碎性骨折
      與右脛骨平台粉碎骨折、下巴撕裂傷（約7公分） 等傷害
      等一切情狀，認原告請求精神慰撫金60萬元，尚嫌過高，
      核以10萬元為適當。
    (五)綜上，原告得向被告請求之金額明細如下：醫療費用93,8
      31元、看護費用40,000元、精神慰撫金10萬元，總計233,
      831元。
（三）按因連帶債務人中之一人為清償、代物清償、提存、抵銷
      或混同而債務消滅者，他債務人亦同免其責任，民法第27
      4條定有明文。 本件被告之連帶債務人即其雇主廣鳴公司
      已與原告以80萬元達成和解並已給付原告，而原告得向被
      告請求之金額為233,831元，業如前述。 是原告得向被告
      請求之金額，已低於廣鳴公司給付之80萬元，按之前揭法
      條之規定，被告在該80萬元之範圍內已免其責任，則原告
      自不得以系爭交通事故受有損害再向被告請求侵權行為損
      害賠償。
（四）復按保險人依本法規定所為之保險給付，視為被保險人損
      害賠償金額之一部分，被保險人受賠償請求時，得扣除之
      ，強制汽車責任32條定有明文。原告因系爭交通事故已請
      領之強制責任險理賠金為688,022元乙節， 業據本院依職
      權向華山產物保險公司函詢明確，有華山產物保險公司函
      在卷可稽，且為兩造所不爭執，應係事實。則原告此部分
      已領之理賠金，自應自其得向被告請求之金額中扣除。而
      原告得向被告請求之金額為233,831元，復如前述。 是原
      告得向被告請求之金額已低於其已領取之強制責任險之保
      險給付金額，則原告自不得以系爭交通事故受有損害再向
      被告請求侵權行為損害賠償。
（五）綜上所述，原告依侵權行為法則請求被告給付如其訴之聲
      明所示之損害賠償，為無理由，應予駁回。
五、本件事證已臻明確，兩造其餘攻擊防禦方法及所舉未經援用
    之證據，經本院斟酌後，認為均不足以影響本判決之結果，
    爰不一一論述，併此敘明。
六、原告既受敗訴判決，其假執行之聲請，即失所依據，應併予
    駁回。
七、據上論結，原告之訴，為無理由，依民事訴訟法第78條，判
    決如主文。
中    華    民    國    97    年    8     月    27    日
                        臺灣臺南地方法院民事第二庭
                                法  官  王 獻 楠
上為正本，係照原本作成。
如不服本判決，應於本判決送達後20日內提出上訴狀（須按他造
當事人之人數附繕本）。
中    華    民    國    97    年    8     月    27    日
                                書記官  李 靜 怡


司法院資訊處製作；財團法人民間司法改革基金會備份。
